【裁判字號】    99,交聲,771
【裁判日期】    990930
【裁判案由】    違反道路交通管理處罰條例聲明異議
【裁判全文】
臺灣士林地方法院交通事件裁定         99年度交聲字第771號
原處分機關  交通部公路總局臺北區監理所
異  議  人
即受處分人  乙○○
送達代收人  甲○○
上列異議人即受處分人因違反道路交通管理處罰條例案件，對於
臺北市交通事件裁決所民國99年6 月10日所為之處分（原處分案
號：北市裁罰字第裁22-ZIB164554號）聲明異議，本院裁定如下
：
    主  文
異議駁回。
    理  由
一、原處分意旨略以：異議人即受處分人乙○○駕駛車牌號碼89
    82-YB 號自用一般小客車（下稱上開自小客車），於民國99
    年3 月29日11時09分許，在國道三號北向15公里處，經雷射
    測速儀器測得其車速107 公里（限速90公里，超速17公里）
    ，有「汽車行駛高速公路速度超過規定最高速限（未滿20公
    里）」之違規，爰依道路交通管理處罰條例第33條第1 項第
    1 款處罰鍰新臺幣（下同）3,000元，並依同條例第63條第1
    項第1 款（原處分漏載第1 款）規定，記違規點數1 點。
二、聲明異議意旨略以：依據採證照片所示，當時伊車輛之右前
    方約一個車身距離，尚有一輛不明車號之車輛，應係該車違
    規，而伊遭誤開罰單代為受罰，又本案使用之雷射測速儀器
    雖經舉發單位表示檢定合格，但未詳明檢驗方式、誤差值大
    小、有效偵測距離等記錄，該合格證書內容如此簡陋，可信
    度令人質疑，難謂該測速儀無誤測之可能云云。
三、按汽車行駛高速公路，應依速限標誌指示，高速公路及快速
    公路交通管制規則第5 條第1 項前段定有明文；汽車行駛於
    高速公路、快速公路或設站管制之道路，不遵使用限制、禁
    止、行車管制及管理事項之管制規則而其行車速度超過規定
    之最高速限者，處汽車駕駛人3,000 元以上6,000 元以下罰
    鍰，並記違規點數1 點，道路交通管理處罰條例第33條第1
    項第1 款、第63條第1 項第1 款分別定有明文。
四、經查：
（一）異議人乙○○於99年3 月29日11時09分許，在國道三號北
      向15公里處，經警以雷達測槍測得時速為107 公里，該處
      限速90公里，計超速17公里之違規，並為警逕行舉發「汽
      車行駛高速公路速度超過規定最高速限（未滿20公里）」
      之違規等事實，有內政部警政署國道公路警察局公警局交
      字第ZIB164554 號舉發違反道路交通管理事件通知單影本
      1 紙、違規採證照片1 張附卷可稽。
（二）異議人雖以上揭情詞置辯，惟查：雷射所激發出來的光，
      其光子大小與運動方向皆相同，因此每個波束的頻率都相
      同，再加上它們一束束緊密地排列著，彼此間分毫不差地
      互相平行，使整個光束發射至極遠處也不會散開來。而雷
      射測速槍即是以雷射光束直接瞄準行進中之車輛，取得偵
      測目標之行駛速率，屬「單點單台」之測速方式，車輛如
      有超出設定之速限時即鎖定攝錄存檔，雖當時有其他車輛
      同時入鏡，但無法同時取的行駛速率，而本案儀器係瞄準
      該車進行偵測採證，在無遮蔽之情況下，儀器之偵測不受
      其他車輛行進之影響，採證相片中「十字絲」所指之車輛
      ，即為違規車輛等情，此有內政部警政署國道公路警察局
      第九警察隊99年5 月12日公警九交字第0990970828號函在
      卷可查。觀諸本件採證照片，白色「十字絲」確實落在異
      議人所駕上開自小客車車前頭中央，而同時入鏡之他車僅
      係出現在照片中左側一小部分，可見舉發員警當時持雷射
      測速槍瞄準測速之車輛，確為異議人所駕之自小客車無誤
      。
（三）又本件舉發本件違規所使用之雷達測速槍，係通過經濟部
      標準檢驗局國家標準檢驗合格，檢定合格單號碼：J0GB00
      00000 、檢定日期：98年8 月10日、有效期限：99年8 月
      31日，此有經濟部標準檢驗局雷達測速儀檢定合格證書1
      紙在卷足憑，再經本院函詢經濟部標準檢驗局本件雷射測
      速儀之檢定方式、有無誤差等疑問，該局函轉財團法人工
      業技術研究院函覆：本院量測中心雷射測速儀檢定實驗室
      之檢定作業係依據標檢局文件編號CNMV 203版次第1 版之
      「雷射測速儀檢定檢查技術規範」實施雷射測速儀檢定業
      務，檢定方式係以「雷射測速儀測試距離標準作業程序」
      、「雷射測速儀雷射光功率強度測試標準作業程序」及「
      雷射測速儀速度測試標準作業程序」進行之，並檢附雷射
      測速儀檢定紀錄表，就該測速儀之外觀、構造與功能檢查
      、瞄準距離檢查、雷射光功率強度檢查、速率偵測準確度
      檢查，皆為合格判定，此有財團法人工業技術研究院99年
      7 月30日工研量字第0990010732號函暨檢附之經濟部標準
      檢驗局委託財團法人工業技術研究院量測技術發展中心代
      施公務檢測用雷射測速儀檢定紀錄表各1 份在卷可考，足
      認本件雷射測速儀器本身即具有高度準確性，其所測到的
      速度採證值確具公信力，可作為執法採證之用，異議人違
      規當時，該測速器尚未逾越檢定合格期間，並亦故障瑕疵
      ，是異議人確於上揭時、地有行車時速為107 公里、限速
      90公里、超速17公里之違規事實，至臻明確。
五、綜上所述，本件異議人確有於前揭時、地，行車速度超過規
    定之違規行為，從而，原處分機關依道路交通管理處罰條例
    第33條第1 項第1 款之規定，處異議人罰鍰3,000 元，並依
    同條例第63條第1 項第1 款（原處分漏載第1 款）規定，記
    違規點數1 點，並無不當，本件聲明異議為無理由，應予駁
    回。
六、據上論斷，應依道路交通案件處理辦法第19條，裁定如主文
    。
中    華    民    國    99    年    9     月    30    日
                        交通法庭法  官  張明儀
以上正本證明與原本無異。
如不服本裁定應於送達後5日內向本院提出抗告狀。
                                書記官  林蔚菁
中    華    民    國    99    年    9     月    30    日

司法院資訊處製作；財團法人民間司法改革基金會備份。
